最高法院刑事判決　　　　　　　　　　　　　　　　八十八年度台上字第一一五號
　　上　訴　人　甲○○
　　　　　　　　乙○○
右上訴人等因貪污案件，不服台灣高等法院中華民國八十七年七月二十八日第二審更
審判決（八十六年度上更(二)字第一一一一號，起訴案號：台灣新竹地方法院檢察署八
十二年度偵字第七四○三號），提起上訴，本院判決如左：
    主  文
原判決撤銷，發回台灣高等法院。
    理  由
本件原判決撤銷第一審關於上訴人甲○○、乙○○部分科刑判決，改判依牽連犯關係
，論處上訴人等共同連續依據法令從事公務之人員，竊取公有財物罪刑，固非無見。
惟查：(一)刑法第二百十條之偽造私文書罪，以無製作權人而捏造他人名義製作該文書
為構成要件，如行為人對於此種文書本有製作權，縱令其製作之內容虛偽，且涉及他
人之權利，除合於同法第二百十五條之規定，應依該條處罰外，尚難論以上開法條之
罪。原判決於事實欄內認定甲○○為中國石油股份有限公司湖口南下加油站之加油工
，為客戶加油後製作發票等情。是製作發票為甲○○業務上作成之文書，屬刑法第二
百十五條之文書，甲○○製作內容不實如原判決附表一所示客戶不索取之空白發票第
一、二收執、扣抵聯，係犯刑法第二百十五條之業務上文書登載不實罪，原判決未說
明甲○○究係假冒何人名義製作上開發票，遽論處刑法第二百十條之罪，自有適用法
則不當之違誤。(二)修正前貪污治罪條例第四條第一項第一款之竊取公有財物罪，以該
財物屬「公有」，始成立該罪。本件依原判決認定之事實，係由甲○○利用客戶不索
取發票（發票第一、二收執、扣抵聯應送交客戶）之機會，將空白發票之第一、二聯
取下，依乙○○提供之資料製作不實之發票，然後由許鴻鈞（已判刑確定）彙轉乙○
○。足證甲○○所取得之發票第一、二聯係屬加油後未索取發票之客戶所有，已非公
有財物。至發票第三存根聯，所載金額與實際售油金額相符，甲○○並未竊取。原審
未詳細調查，遽論處上訴人等共同竊取公有財物罪刑，亦有適用法則不當之違法。(三)
甲○○係中國石油股份有限公司湖口南下加油站之加油工，從事為客戶加油後製作發
票之職務及業務，竟利用客戶不索取發票之機會，將該發票填載不實之金額轉交乙○
○，以不正當方法使乙○○逃漏稅捐共新台幣二十九萬六千八百三十元；甲○○與許
鴻鈞則從中取得發票金額百分之四之報酬，甲○○所為顯係對於主管之事務直接圖利
。原判決對於甲○○圖利部分恝置不論，難謂適法。以上或為上訴意旨所指摘，或為
本院得依職權調查之事項，應認原判決仍有發回更審之原因。至原判決不另諭知無罪
部分，基於審判不可分原則，應併予發回，附此明。
據上論結，應依刑事訴訟法第三百九十七條、第四百零一條，判決如主文。
中      華      民      國    八十八    年      一      月     十四     日
                              最高法院刑事第四庭
                                  審判長法官  陳  錫  奎
                                        法官  王  德  雲
                                        法官  洪  清  江
                                        法官  吳  昆  仁
                                        法官  李  伯  道
      右正本證明與原本無異
                                              書  記  官
中      華      民      國    八十八    年      一      月     十九     日
                                                                        Ｔ
